高雄高等行政法院判決
　　　　　　　　　　　　　　　　　　 95年度訴字第00430號
　　　　　　　　　　　　　　　.
原　　　告　東展興業股份有限公司
代　表　人　甲○○
訴訟代理人　蔡雅萍　會計師
被　　　告　財政部臺灣省南區國稅局
代　表　人　朱正雄局長
訴訟代理人　乙○○
上列當事人間因營利事業所得稅事件，原告不服財政部中華民國
95年3月20日台財訴字第09400644010號訴願決定，提起行政訴訟
。本院判決如下：
　　主  文
原告之訴駁回。
訴訟費用由原告負擔。
　　事  實
壹、事實概要：
    緣原告91年度營利事業所得稅結算申報，列報前5年核定虧
    損本年度扣除額新臺幣（下同）557,496,043元，原核以其
    上年度核定課稅所得並無虧損，予以核定前5年核定虧損本
    年度扣除額為0元；另列報依境外所得來源國稅法規定繳納
    之所得稅可扣抵之稅額16,781,175元，原核以其境外所得非
    屬本年度所得，乃核定依境外所得來源國稅法規定繳納之所
    得稅可扣抵之稅額為0元。原告不服，申經復查，未獲變更
    ，提起訴願，亦遭決定駁回，原告遂就依境外所得來源國稅
    法規定繳納之所得稅可扣抵稅額部分提起本件行政訴訟。
貳、兩造之聲明：
一、原告聲明求為判決：
（一）訴願決定及原處分（含復查決定）關於依境外所得來源國
      稅法規定繳納之所得稅可扣抵稅額部分均撤銷。
（二）訴訟費用由被告負擔。
二、被告聲明求為判決：
（一）原告之訴駁回。
（二）訴訟費用由原告負擔。
參、兩造主張之理由：
甲、原告起訴意旨略謂：
一、按「行政機關就該管行政程序，應於當事人有利及不利之情
    形，一律注意。」、「行政機關對事件管轄權之有無，應依
    職權調查；其認無管轄權者，應即移送有管轄權之機關，並
    通知當事人。人民於法定期間內提出申請，依前項規定移送
    有管轄權之機關者，視同已在法定期間內向有管轄權之機關
    提出申請。」為行政程序法第9條及第17條所規定。查行政
    程序法第17條之立法意旨在於行政機關是否能有效適法遂行
    其職務，與其是否有管轄權有重要關係，因此，行政機關自
    應依職權調查管轄權之有無。對無管轄權之事件，應即移送
    有管轄權之機關，以資便民，並爭取時效。
二、依所得稅法第3條之適用要件，合併之所得為境內營利事業
    在境外經扣繳之所得時，其可扣抵境內營利事業所得稅之年
    度應為「所得給付年度」，始符上開法條之法律要件：
（一）按所得稅法第3條第2項規定，國外繳納之所得稅准予自國
      內營利事業所得結算應納稅額中扣抵之要件有下列三項：
      (1)合併所得在境內有應納稅額；(2)境外之所得，已依境
      外繳納所得稅；(3)須取具經所在地中華民國使領館或其
      他中華民國政府認許機構簽證之納稅憑證。而前兩者為實
      體要件，後者為程序要件。
（二）另依上開法條規定，境外繳納之所得稅須於何時扣抵境內
      營利事業所得稅，其似以「所得來源國稅務機關發給之同
      一年度納稅憑證」作為可扣抵之年度，然「同一年度納稅
      憑證」之所屬年度，其會依所得之性質而有相異之情形，
      始符合法律意旨，茲說明如后：
  １、合併之所得為境外分支機構之所得時：
　　　因境外分支機構之所得，會於所得產生之會計年度結束後
　　　，立即繳納境外所得稅，故國外分支機構取具之納稅憑證
　　　所屬年度與國內總公司合併申報年度將會隸屬於同一會計
　　　年度，準此，合併之所得為境外分支機構之所得時，境外
　　　分支機構繳納之所得稅於「境內總公司合併申報境外所得
　　　年度」扣抵境內營利事業所得稅，符合上開法條之實體要
　　　件，實屬無疑。
　２、合併之所得為境內營利事業在境外經扣繳之所得時：
      境內營利事業在境外之所得，依所得來源國之稅務法規，
      須於「給付時」予以扣繳，亦即「所得給付年度」始完納
      境外所得稅，所得來源國才會發給當年度的納稅憑證，因
      對所得來源國而言，扣繳所得稅年度係其所得稅產生年度
      ，此時，若所得給付年度與國內合併申報所得年度為同一
      年度時，境外所繳納之所得稅與國內營利事業合併申報年
      度將會隸屬於同一會計年度，因此，於境內營利事業合併
      申報境外所得年度扣抵境內營利事業所得稅，亦符合上開
      法條之實體要件，亦無疑義。然依營利事業實際經營之情
      況，往往營利事業合併申報所得年度，並非境外所得給付
      扣繳年度，且常有若干年差距，此時，所得給付年度始為
      成就所得稅法第3條實體要件之所屬年度。換言之，合併
      之所得為境內營利事業在境外經扣繳之所得時，其可扣抵
      境內營利事業所得稅之年度應為「所得給付年度」，始符
      所得稅法第3條之法律要件。
　３、本件原告於91年度取得境外86至88年度產生之權利金收入
　　　美金3,200,000元，經境外公司扣繳15%稅款美金480,000
　　　元，經換算後扣繳稅款為16,781,175元，依所得稅法第3
　　　條之適用要件而言：(1)原告86年至88年度其合併所得後
　　　有應納稅款；(2)其境外之所得，於91年度已依境外繳納
      所得稅；(3)亦取具經所在地中華民國使領館或其他中華
      民國政府認許機構簽證之納稅憑證在案。承上所述，原告
      完成所得稅法適用要件之年度為91年度而非所得發生年度
      ，因此，「所得來源國稅務機關發給之同一年度納稅憑證
      」之所指年度為所得給付年度即91年度，實屬合理。
三、被告執財政部93年9月14日台財稅字第09300452930號令釋，
    否准原告境外所得繳稅稅捐於所得給付年度抵繳應納稅捐，
    恐有誤解法令及增加法所無之限制之情：
（一）按前揭財政部令釋：「營利事業依所得稅法第3條第2項但
      書規定扣抵其中華民國境外所得已依所得來源國稅法規定
      繳納之所得稅，應提出所得來源國稅務機關發給之同一年
      度納稅憑證。所稱『同一年度納稅憑證』，係指營利事業
      按權責基礎併計之境外所得所屬年度之同一年度納稅憑證
      。營利事業於結算申報時，未能提出上開納稅憑證者，可
      依稅捐稽徵法第28條規定辦理。」依上開令釋，境內營利
      事業於境外繳納之所得稅似於合併申報境外所得年度扣抵
      境內營利事業所得稅。
（二）被告以上開令釋認定原告不得於所得給付年度扣抵境內營
      利事業所得稅，似有下列違誤：
　１、依所得稅法第3條之適用要件而言，上開令釋應僅得適用
      於合併之所得為境外分支機構之所得及所得給付年度與國
      內合併申報所得年度為同一年度時，其令釋涵攝之範圍似
      不適用於所得給付年度與國內合併申報所得年度為非同一
      年度時，因此時所得給付年度始為成就所得稅法第3條實
      體要件之所屬年度。換言之，合併之所得為境內營利事業
      在境外經扣繳之所得時，其可扣抵境內營利事業所得稅之
      年度應為「所得給付年度」，始符所得稅法第3條之法律
      要件。
　２、究其根本，被告否准原告境外繳納之所得稅於所得給付年
　　　度扣抵境內營利事業所得稅，其似認為營利事業係權責發
　　　生制，而原告於境內繳納該筆所得期間為所得發生年度並
　　　非所得給付年度，所以其產生抵繳之權利亦應使用於所得
　　　發生年度，否則恐發生所得發生年度無應納稅額，而所得
　　　給付年度有應納稅額，故原告選擇所得給付年度抵繳所得
　　　稅，將使其產生節稅空間之情形。然被告之見解，似有誤
　　　解納稅義務人相關權利義務，納稅義務人於所得發生年度
　　　因已繳納境外所得之稅捐，嗣後該境外所得所繳納之所得
　　　稅捐，因重覆課稅，故得產生抵稅權，抵稅權涉及抵稅之
　　　金額及抵稅之年度，依所得稅法施行細則第2條之計算公
　　　式，其境外繳納所得稅可抵繳境內營利事業所得稅之「金
　　　額」，其計算年度確係歸屬於所得發生年度，故納稅義務
　　　人若於所得發生年度無應納稅額，則納稅義務人在所得給
　　　付年度亦不會有抵稅權，被告之疑慮實不會發生。然若抵
　　　稅年度係指所得發生年度，除法無明文外，則將產生國內
　　　營利事業有國外所得時，若與境外公司爭訟數年，境外公
　　　司始願意支付時，此時，境外所得所繳稅之稅捐適用稅捐
　　　稽徵法第28條之規定申請退稅時，恐有罹於時效之疑慮，
　　　除增加納稅義務人之租稅成本外，稽徵機關亦會增加其行
　　　政成本，亦可能導致行政訴訟資源之浪費，故境內營利事
　　　業在境外經扣繳之所得，其可扣抵境內營利事業所得稅之
　　　年度應為「所得給付年度」，否則恐有限縮納稅義務人之
　　　權利而增加法律所無之限制之情。
　３、依現行法令規定，國內所得經扣繳稅款後，其取得扣抵權
      利係於扣繳憑單取得年度即所得給付年度扣抵境內應納稅
      捐，如銀行於93年1月16日給付92年度利息所得，則銀行
      扣繳將於94年2月10前開具扣繳憑單予利息所得之納稅義
      務人供其於93年度所得申報時抵扣，即扣繳稅款扣抵年度
      並非所得發生年度而為所得給付年度，即可得知，國內扣
      繳稅款係於所得給付年度始得抵繳，而被告之見解，似將
      境外及境內相同事物，產生不同之租稅待遇，實有違租稅
      公平原則。
四、原告於91年度營利事業所得稅結算申報時，已將當年度於泰
    國繳納並取得之境外所得可扣抵稅額一同申報，縱非屬當年
    度扣抵範圍，被告亦應將此部份審核職權移轉至有權辦理之
    部門受理，而非據以駁回。否則，若造成原告時效性的延誤
    ，其處分實有損原告自身權益。
乙、被告答辯理由略以：
一、按「凡在中華民國境內經營之營利事業，應依本法規定，課
    徵營利事業所得稅。營利事業之總機構，在中華民國境內者
    ，應就其中華民國境內外全部營利事業所得，合併課徵營利
    事業所得稅。但其來自中華民國境外之所得，已依所得來源
    國稅法規定繳納之所得稅，得由納稅義務人提出所得來源國
    稅務機關發給之同一年度納稅憑證，並取得所在地中華民國
    使領館或其他經中華民國政府認許機構之簽證後，自其全部
    營利事業所得結算應納稅額中扣抵。扣抵之數，不得超過因
    加計其國外所得，而依國內適用稅率計算增加之結算應納稅
    額。」為所得稅法第3條第1項及第2項所明定。次按「營利
    事業依所得稅法第3條第2項但書規定扣抵其中華民國境外所
    得已依所得來源國稅法規定繳納之所得稅，應提出所得來源
    國稅務機關發給之同一年度納稅憑證。所稱『同一年度納稅
    憑證』，係指營利事業按權責基礎併計之境外所得所屬年度
    之同一年度納稅憑證。營利事業於結算申報時，未能提出上
    開納稅憑證者，可依稅捐稽徵法第28條規定辦理。」為財政
    部93年9月14日台財稅字第09300452930號令釋在案。
二、依原告所提示其83年7月5日與TUNTEX PETROCHEMICALS(THAI
    LAND) CO；LTD（下稱東帝士泰國公司）簽訂之技術轉移協
    議所載，該協議期限係自82年12月22日開始5年期間，東帝
    士泰國公司就其提供之技術及服務，應自83年6月6日按生產
    產品每噸5美元於每一會計年度結算權利金，並於隔年2月15
    日前電匯至其帳戶。查原告91年度列報依境外所得來源國稅
    法規定繳納之所得稅可扣抵之稅額，距該協議之終止已逾3
    年，且無續訂之相關資料，是其雖已檢具泰國稅務機關發給
    之91年度納稅憑證，並取得駐泰國台北經濟文化辦事處簽證
    ，惟依前揭令釋，所稱「同一年度納稅憑證」，係指營利事
    業按權責基礎併計之境外所得所屬年度之同一年度納稅憑證
    ，是該境外所得既非91年度所得，被告否准其境外所得可扣
    抵稅額16,781,175元，並無不合。
三、至原告主張應移轉有權單位對其作最有利之審查乙節，如其
    有溢繳稅額之情事，應係依稅捐稽徵法第28條規定，於5年
    內提出具體證明申請退還，惟原告未依法申請，且迄今就該
    境外所得實際列報年度及金額，亦未提示相關資料憑辦，反
    指摘被告延誤，除對法令有所誤解，應係卸責之詞，併予陳
    明。
    理  由
一、按「凡在中華民國境內經營之營利事業，應依本法規定，課
    徵營利事業所得稅。營利事業之總機構在中華民國境內者，
    應就其中華民國境內外全部營利事業所得，合併課徵營利事
    業所得稅。但其來自中華民國境外之所得，已依所得來源國
    稅法規定繳納之所得稅，得由納稅義務人提出所得來源國稅
    務機關發給之同一年度納稅憑證，並取得所在地中華民國使
    領館或其他經中華民國政府認許機構之簽證後，自其全部營
    利事業所得結算應納稅額中扣抵。扣抵之數，不得超過因加
    計其國外所得，而依國內適用稅率計算增加之結算應納稅額
    。」所得稅法第3條定有明文。又「營利事業依所得稅法第3
    條第2項但書規定扣抵其中華民國境外所得已依所得來源國
    稅法規定繳納之所得稅，應提出所得來源國稅務機關發給之
    同一年度納稅憑證。所稱『同一年度納稅憑證』，係指營利
    事業按權責基礎併計之境外所得所屬年度之同一年度納稅憑
    證。營利事業於結算申報時，未能提出上開納稅憑證者，可
    依稅捐稽徵法第28條規定辦理。」亦經財政部93年9月14日
    台財稅字第09300452930號令釋在案。按財政部上述令釋係
    上級機關為下級機關在執行職務時所為之解釋，性質上屬行
    政規則，查其內容係闡明法規之原意，故該令釋自得自原法
    規生效時日起生效（司法院釋字第287號解釋參照），且該
    令釋並未牴觸上開所得稅法規定之意旨，爰予援用。
二、本件原告91年度營利事業所得稅結算申報，列報依境外所得
    來源國稅法規定繳納之所得稅可扣抵之稅額16,781,175元，
    原核以其境外所得非屬本年度所得，乃核定依境外所得來源
    國稅法規定繳納之所得稅可扣抵之稅額為0元等情，業據兩
    造陳明在卷，並有被告91年度營利事業所得稅結算申請核定
    通知書附原處分卷可稽，應堪認定。原告提起本件行政訴訟
    ，無非以：原告於91年度取得境外86至88年度產生之權利金
    收入美金3,200,000元，經境外公司扣繳15％稅款美金480,0
    00元，經換算後扣繳稅款為16,781,175元，而原告完成所得
    稅法第3條之適用要件之年度為91年度，而非所得發生年度
    ，因此，被告未依行政程序法第9條及第17條規定，對原告
    作最有利之審查，而否准境外所得繳稅稅捐於所得給付年度
    抵繳境內應納稅捐，恐有誤解法令及增加法律所無之限制，
    其所為處分顯有損及原告權益云云，資為爭議。
三、經查：所得稅法第3條第2項規定關於營利事業之境外分支機
    構，如已向所在國繳納所得稅者，為免重複課稅，立法例有
    減除及扣抵兩種方法，我國所得稅法第3條第2項規定採扣抵
    法，對於納稅義務人有利。故其來自中華民國境外之所得，
    已依所得來源國稅法規定繳納之所得稅，得由納稅義務人提
    出所得來源國稅務機關發給之同一年度納稅憑證，並取得所
    在地中華民國使領館或其他經中華民國政府認許機構之簽證
    後，始能自其全部營利事業所得結算應納稅額中扣抵。而所
    謂「同一年度納稅憑證」，係指營利事業按權責基礎併計之
    境外所得所屬年度之同一年度納稅憑證，已據財政部前揭令
    釋說明甚明。本件原告雖提示其83年7月5日與東帝士泰國公
    司簽訂之技術轉移協議所載，該協議期限係自82年12月22日
    開始5年期間（該協議第9條第1、2項參照），東帝士泰國公
    司就其提供之技術及服務，應自83年6月6日技術完成日期起
    ，按生產產品每噸5美元於每一會計年度結算權利金，並於
    隔年2月15日前電匯至其帳戶等情（該協議第1條第7項、第3
    條第1項、第4項參照），有技術轉移協議附原處分卷可稽。
    但查，原告91年度列報依境外所得來源國稅法規定繳納之所
    得稅可扣抵之稅額，距該協議之終止已逾3年（83年7月5日
    訂約，期間5年，於88年7月4日契約已屆滿），且原告亦未
    提出依該協議第9條第2項之續訂協議之相關資料，是其雖已
    檢具原處分卷附泰國稅務機關發給之91年度納稅憑證，並取
    得駐泰國台北經濟文化辦事處簽證，惟依前揭令釋規定，所
    稱「同一年度納稅憑證」，係指營利事業按權責基礎併計之
    境外所得所屬年度之同一年度納稅憑證，是該境外所得既非
    91年度所得，則被告否准其境外所得可扣抵稅額16,781,175
    元，核無不合。至原告主張被告應將本件營利事業所得稅結
    算申報事件，移轉有權單位對其作最有利之審查乙節，惟查
    ，如原告確有溢繳稅額之情事，應依稅捐稽徵法第28條規定
    ，於5年內提出具體證明申請退還，與本件依境外所得來源
    國稅法規定繳納之所得稅可否扣抵稅額係屬二事，附此說明
    。
四、綜上所述，本件原告之主張既無可採，則被告核定原告依境
    外所得來源國稅法規定繳納之所得稅可扣抵之稅額為0元，
    依法並無不合。復查決定及訴願決定遞予維持，亦無違誤。
    原告起訴意旨求為均予撤銷，為無理由，應予駁回。又本件
    事證已臻明確，兩造其餘攻擊防禦方法，均核與本件判決結
    果不生影響，爰不一一論述，附此敘明。
五、據上論結，本件原告之訴為無理由，爰依行政訴訟法第195
    條第1項後段、第98條第3項前段，判決如主文。
中　　華　　民　　國　　96　　年　 　3　　月　 28  　 日
                  第三庭審判長法  官　邱政強
                              法  官　李協明
                              法  官　詹日賢
以上正本係照原本作成。
如不服本判決，應於判決送達後20日內向本院提出上訴書狀，其
未表明上訴理由者，應於提起上訴後20日內向本院提出上訴理由
書（須按對造人數附繕本）；如於本判決宣示或公告後送達前提
起上訴者，應於判決送達後20日內補提上訴理由書（須附繕本）
。未表明上訴理由者，逕以裁定駁回。
提起上訴應預繳送達用雙掛號郵票7份（每份34元）。
中　　華　　民　　國　　96　　年　 　3　　月　 28  　 日
　　　　　　　　　　　　　　　書記官  蔡玫芳
